臺灣臺南地方法院民事裁定
111年度消債清字第77號
聲  請  人
即債 務 人  陳淑君


代  理  人  嚴孟君律師
上列當事人因消費者債務清理事件聲請清算，本院裁定如下：
    主    文
債務人陳淑君(原名陳主金)自民國111年11月25日下午5時起開始
清算程序，並命司法事務官進行本件清算程序。
    理    由
一、按債務人不能清償債務或有不能清償之虞者，得依消費者債
    務清理條例所定更生或清算程序，清理其債務；債務人對於
    金融機構負債務者，在聲請更生或清算前，應向最大債權金
    融機構請求協商債務清償方案，或向其住、居所地之法院或
    鄉、鎮、市、區調解委員會聲請債務清理之調解，消費者債
    務清理條例（下稱消債條例）第3條、第151條第1項、第7項
    分別定有明文。次按法院開始清算程序之裁定，應載明其年
    、月、日、時，並即時發生效力，復為同條例第83條第1項
    所明定。
二、本件聲請意旨略以：債務人積欠無擔保或無優先權債務總額
    約新臺幣(下同)5,103,577元，為清理債務，前向本院聲請
    消費者債務清理前置調解（111年度南司消債調字第497號）
    ，最大債權金融機構台新國際商業銀行股份有限公司(下稱
    台新銀行)提出分180期、0利率、以本金1,154,029元列計債
    權、每月6,411元之債務清償方案，惟債務人尚有對於資產
    管理公司之債務，無力負擔上開債務清償方案，致調解不成
    立。債務人收入不穩定，無工作時由子女提供每月10,000元
    之扶養費，無能力清償前揭債務。債務人係一般消費者，並
    未從事營業，復未經法院裁定開始更生、許可和解或宣告破
    產，爰依消債條例提出本件清算之聲請等語。
三、經查：
  ㈠債務人為一般消費者，5年內未從事營業活動，前為清理債務
    ，曾向本院聲請與債權人間債務清理之調解，雙方調解不成
    立，並於調解不成立後向本院聲請清算等情，經本院依職權
    調閱111年度南司消債調字第497號卷核閱相符，堪認債務人
    最近5年內並未從事營業活動，為一般消費者，及其提起本
    件聲請前，業已踐行前置調解程序，惟調解不成立等事實無
    誤。
  ㈡債務人主張其於巨豐工程行工作，日薪1,000元，每日領現金
    ，若無出勤上工，由債務人之子女給付債務人扶養費10,000
    元等情，而債務人於聲請前2年之收入總額為334,167元(含
    債務人之子女給付之扶養費)，以此計算，債務人每月收入
    平均約為13,923元【計算式：334,167元/24月】。另債務人
    名下有房屋、土地各1筆、田賦2筆(持分比例均為2分之1)，
    財產總額為601,290元，債務人有機車3部(2000年至2003年
    出廠)等情，有土地登記第一類謄本、建物登記第一類謄本
    、綜合所得稅各類所得資料清單、全國財產稅總歸戶財產查
    詢清單、稅務電子閘門財產所得調件明細表及財產及收入狀
    況說明書（見111年度南司消債調字第497號卷第37至41頁、
    本院卷第15、25至33、59至60頁），在卷可憑。基此，債務
    人之償債能力應以上開收入及財產為據。
  ㈢按消債條例立法目的係為使不幸陷入經濟困境之人得以清理
    債務、重建生活，並在清理債務過程中能適度保有符合人性
    尊嚴之最低基本生活所需，而非維持債務人過去慣常之寬裕
    生活型態，否則非僅有悖於消債條例之意旨，更係將債務人
    因個人浪費或財務管理失控之風險不當轉嫁予金融機構負擔
    ，顯非公允。故為妥適調整債務人與債權人及其他利害關係
    人間之權利義務關係，保障債權人獲得公平受償，並謀求消
    費者經濟生活之重建復甦機會，法院對於債務人每月必要生
    活費用之數額，自不可僅以債務人之主張為斷，而應參酌消
    債條例第64條之2第1項關於同條例第64條第2項第4款所稱必
    要生活費用之認定標準定之，方屬允洽。次按，債務人必要
    生活費用，以最近一年衛生福利部或直轄市政府所公告當地
    區每人每月最低生活費1.2倍定之，消債條例第64條之2第1
    項定有明文。復按債務人為使其有經濟復甦更生之機會，自
    應以誠實及信用之原則面對自己之債務，積極勉力謀求更生
    償債方案，除應積極開源努力勤奮工作以增加收入償還債務
    外，尚須節流儉樸其生活需求而適當控制其生活費用支出，
    以達成勉力履行債務。而參酌臺南市民國111年度之每人每
    月最低生活費為14,230元，該生活費標準係按照政府最近1
    年平均每人消費支出（包括食品費、衣著鞋襪費、房租水電
    費、家居管理費、醫療保健費、交通通訊費、娛樂教育費及
    雜項支出）百分之60訂定，故消費者債務清理條例事件之債
    務人每月生活費標準自堪以最近1年衛生福利部或直轄市政
    府所公告當地區每人每月最低生活費1.2倍即17,076元計之
    【計算式：14,230×1.2＝17,076】。債務人主張其每月生活
    必要支出費用為10,000元(見111年度南司消債調字第497號
    卷第15至16頁)，該數額未逾越首揭標準，從而，其每月個
    人生活必要支出自應以10,000元為據。
  ㈣綜上各情，債務人收入不穩定，平均每月約13,923元，扣除
    其個人必要生活費用10,000元，僅剩餘3,923元【計算式：1
    3,923元-10,000元】，無法負擔最大債權金融機構台新銀行
    提出分180期、0利率、以本金1,154,029元列計債權、每月6
    ,411元之債務清償方案，縱使將名下不動產及機車3部換價
    ，仍不足以清償債務人高達5,103,577元之債務（見本院卷
    第17頁）。本院審酌債務人之總負債金額、財產、信用、勞
    力及生活費用之支出等狀況，堪認債務人已欠缺清償債務之
    能力，且無法與最大債權銀行調解成立，是債務人對於上開
    未償債務已無清償之能力，堪可認定。
四、綜上所陳，債務人有不能清償債務之情形，復未經本院裁定
    開始更生程序或許可和解或宣告破產（見本院卷第55頁），
    又無消債條例第6條第3項、第82條第2項所定法院得駁回清
    算聲請或消債條例第8條所定法院應駁回清算聲請之事由存
    在，債務人聲請清算，應屬有據。
五、末按，法院裁定開始更生或清算程序後，得命司法事務官進
    行更生或清算程序，必要時得選任律師、會計師或其他適當
    之自然人或法人一人為監督人或管理人，消債條例第16條第
    1項定有明文。查，本件既經本院裁定開始清算程序，爰併
    依前開規定，命司法事務官進行清算程序。
中　　華　　民　　國　　111 　年　　11　　月　　25　　日
                        消債法庭法  官  田幸艷
上開裁定正本核與原本無異。
本裁定不得抗告。
本裁定已於111年11月25日下午5時公告。
中　　華　　民　　國　　111 　年　　11　　月　　25　　日
                                書記官  林幸萱